【裁判字號】    94,訴,3965
【裁判日期】    950407
【裁判案由】    違反槍砲彈藥刀械管制條例
【裁判全文】
臺灣高雄地方法院刑事判決              94年度訴字第3965號
公  訴  人  臺灣高雄地方法院檢察署檢察官
被      告  乙○○
選任辯護人  吳秋麗律師
上列被告因違反槍砲彈藥刀械管制條例案件，經檢察官提起公訴
（94年度偵字第22649 號），本院判決如下：
    主  文
乙○○未經許可持有刀械，處有期徒刑月，扣案之十字弓壹把
沒收。又未經許可，持有可發射子彈具有殺傷力之改造手槍，處
有期徒刑年肆月，併科罰金新臺幣拾萬元，罰金如易服勞役，
以新臺幣玖佰元即銀元佰元折算壹日。扣案之改造手槍壹支（
含彈匣壹個，槍枝管制編號：0000000000號）、改造子彈肆顆，
均沒收。應執行有期徒刑年陸月，併科罰金新臺幣拾萬元，罰
金如易服勞役，以新臺幣玖佰元即銀元佰元折算壹日。扣案之
十字弓壹把、改造手槍壹支（含彈匣壹個，槍枝管制編號：0000
000000號）、改造子彈肆顆，均沒收。
    事  實
一、乙○○明知未經許可，不得持有槍砲彈藥刀械管制條例所管
    制禁止持有之十字弓，竟於民國84年間某日，在高雄市前鎮
    區某登山用品店內，以約新臺幣（下同）800 元之價格，向
    不詳姓名年籍之成年男子購買經公告管制之十字弓1 把，將
    之擺放於其高雄市前鎮區○○○路434 號住處客廳供觀賞用
    ，並自斯時起至為警查獲之94年9 月30日20時30分許止，未
    經許可而持有具有殺傷力之十字弓1 把。
二、乙○○明知未經許可，不得無故持有槍砲彈藥刀械管制條例
    所列管之槍、彈，仍於94年6 月間某日，在高雄市前鎮區○
    ○○○路某處，以30,000元之價格，向不詳姓名年籍綽號「
    阿宏」之成年男子購買具殺傷力之仿GLOCK 廠27型半自動手
    槍所製造之槍枝，車通金屬槍管內阻鐵而成之改造手槍1 支
    （含彈匣壹個，槍枝管制編號：0000000000號）及改造子彈
    7 顆（其中3 顆已因鑑定需要試射而擊發），並放置於上開
    住處，而自斯時起至為警查獲之94年9 月30日20時30分許止
    ，未經許可而持有。嗣於94年9 月30日20時30分許，為警搜
    索其上開住處而查獲，並扣得上開槍、彈及十字弓，始知悉
    上情。
二、案經高雄市政府警察局苓雅分局報請臺灣高雄地方法院檢察
    署檢察官偵查起訴。
    理  由
壹、證據能力部分：
一、按被告以外之人於審判外之陳述，雖不符合刑事訴訟法第15
    9 條之1 至第159 條之4 之規定，而經當事人於審判程序同
    意作為證據，法院審酌該言詞陳述或書面陳述作成時之情況
    ，認為適當者，亦得為證據。又當事人、代理人或辯護人於
    法院調查證據時，知有第159 條第1 項不得為證據之情形，
    而未於言詞辯論終結前聲明異議者，視為有前項之同意，刑
    事訴訟法第159 條之5 定有明文。
二、本件高雄市政府94年10月13日高市府警保字第0940050970號
    鑑驗結果函及內政部警政署刑事警察局（下稱刑事警察局）
    94年10月26日刑鑑字第0940156286號槍彈鑑定書，於性質上
    本係被告以外之人於本件審判外所為之書面陳述，非審判長
    、受命法官或檢察官依刑事訴訟法第198 條規定囑託所為之
    鑑定，而係由移送機關將本件移送檢察官偵查前自行送請高
    雄市政府及刑事警察局所為之鑑定，故不屬於同法第206 條
    規定由鑑定人所出具之鑑定報告，依刑事訴訟法第159 條第
    1 項規定，該紙鑑定書乃屬於傳聞證據；又因該鑑定書並非
    經常處於可受公開檢查（Public Inspection)狀態下所作成
    之文書，且係由高雄市政府、刑事警察局針對具體個案為之
    ，惟公訴人、被告及辯護人於本院調查證據時，知有前開情
    形，而未於言詞辯論終結前聲明異議，揆諸前揭說明，即視
    為有同意做為證據，本院復審酌該2 份鑑定書係依專業之方
    法進行鑑驗，其作成之情況並無不適當之情形，故該份鑑定
    書依刑事訴訟法第159 條之5 之規定，乃因辯護人及被告之
    同意，復因無任何不適當作為證據之情形，而有證據能力。
貳、實體部分：
一、訊據被告乙○○於警詢、偵查及本院審理中對於其於84年間
    某日，在高雄市前鎮區某登山用品店內，購得十字弓1 把，
    及於94年6 月間某日，在高雄市前鎮區○○○○路某處，購
    得上開槍、彈，而均各自斯時起持有上開十字弓、槍、彈等
    事事均坦承不諱，而被告為警查獲之時所持有之十字弓、槍
    、彈，經分別送高雄市政府及刑事警察局鑑定，結果認該十
    字弓，弓長35公分、弓寬47公分，與查禁刀械之十字弓係為
    發射箭矢之機械原理，並有槍托、準星、板機、瞄準器、望
    遠鏡等配備之要件及圖例相符，而為槍砲彈藥刀械管制條例
    列管之刀械；而仿GLOCK 廠27型半自動手槍所製造之槍枝，
    車通金屬槍管內阻鐵而成之改造手槍（含彈匣壹個，槍枝管
    制編號：0000000000號），經檢視，槍身與滑套為金屬材質
    ，機械性能良好，可供擊發及發射適用子彈使用，具殺傷力
    ；持有之改造子彈7 顆，認均係由玩具金屬彈殼加裝直徑8m
    m 金屬彈丸而成之改造子彈，經採樣2 顆試射，均可擊發，
    認均具殺傷力之事實，有高雄市政府94年10月13日高市府警
    保字第0940050970號函及刑事警察局94年10月26日刑鑑字第
    0940156286號槍彈鑑定書各1 份附卷可憑。
二、另被告之辯護人辯以：刑事警察局係以「性能檢驗法」驗檢
    扣案槍枝是否具有殺傷力，惟本件槍枝並非制式手槍，而係
    改造槍枝，不能以「性能檢驗法」加以檢驗，故扣案之槍枝
    並不具殺傷力等語。然查，經本院依職權再送刑事警察局檢
    驗之結果，以「動能測試法」實際裝填上開改造子彈1 顆試
    射結果，其發射物之速度為346 公尺/ 秒，其動能為123.31
    焦耳，換算單位面積動能為245.31焦耳/ 平方公分，而彈丸
    單位面積動能達24焦耳/ 平方公分，即足以穿入豬隻皮肉層
    ，應認上開槍枝具有殺傷力，此有刑事警察局95年2 月7 日
    刑鑑字第0950010517號函在卷可稽；況「性能檢驗法」之鑑
    驗原理，以實際操作、檢測槍枝之機械結構（槍身、滑套、
    槍管、撞針、擊錘、退殼、拋殼等軍作性能）是否完整良好
    ，倘其結構完整且功能良好者，則認該槍枝具殺傷力，足見
    得以「性能檢驗法」檢驗之槍枝，不以制式槍枝為限，若改
    造槍枝已達上開情形，尚非不能以該方式鑑定，故被告辯護
    人辯以本件扣案槍枝是否具有殺傷力實有疑問等語，尚屬無
    據。綜上，本件事證明確，被告之犯行堪予認定。
三、按槍砲彈藥刀械管制條例雖曾於85年9 月25日、86年11月24
    日、89年7 月5 日、90年11月14日、93年6 月2 日，及最近
    1 次於94年1 月26日修正公布施行，並於同年月28日生效，
    惟按未經許可持有刀械、槍、彈等罪，其持有之繼續，為行
    為之繼續，並非狀態之繼續，故一經持有，其犯罪即告成立
    ，但其完結，須繼續至持有行為終了時為止，其間法律縱有
    變更，因其行為繼續實施至新法施行以後，即應適用新法，
    尚無行為後法律變更之可言。是核被告自84年間某日起至94
    年9 月30日20時30分許止，持有十字弓所為，係違反槍砲彈
    藥刀械管制條例第14條第3 項未經許可持有刀械之罪。而本
    件改造手槍、子彈，分別屬於槍砲彈藥刀械管制條例第4 條
    第1 項第1 款所稱之槍砲及同條例第4 條第1 項第2 款所稱
    之彈藥。核被告持有上開槍、彈所為，係犯同條例第8 條第
    4 項之未經許可持有可發射子彈具有殺傷力之改造手槍罪及
    同條例第12條第4 項之未經許可持有子彈罪。被告同一之持
    有行為同時觸犯未經許可持有可發射子彈具有殺傷力之改造
    手槍及子彈2 罪名，為想像競合犯，應依刑法第55條之規定
    ，從一重之持有可發射子彈具有殺傷力之改造手槍罪處斷。
    而被告所犯未經許可持有刀械罪及未經許可持有可發射子彈
    具有殺傷力之改造手槍罪間，犯意各別，罪名不同，應分論
    併罰。爰審酌被告未經許可持有十字弓、槍枝、子彈，對社
    會所生之危害，自應受相當非難，且其持有十字弓之時間長
    達10年，而持有槍枝、子彈之時間亦達3 個月以上，為時甚
    長，惟念其並未實際將十字弓及槍枝取出使用，又犯後坦承
    ，態度良好等一切情狀，分別量處如主文所示之刑，併就罰
    金部分諭知易服勞役之折算標準，並定其應執行之刑。
四、扣案之十字弓1 把，經鑑定結果，確屬槍砲彈藥刀械管制條
    例所稱列管之「刀械」一情，有前開高雄市政府函在卷可稽
    ，已如前述，屬違禁物；而扣案之仿GLOCK 廠27型半自動手
    槍所製造之槍枝，車通金屬槍管內阻鐵而成之改造手槍（含
    彈匣壹個，槍枝管制編號：0000000000號）及改造子彈4 顆
    （扣案之改造子彈7 顆，經2 次鑑驗結果，分別實際擊發試
    射2 顆、1 顆，尚餘4 顆），依法不得持有，亦均屬違禁物
    ，有前開槍彈鑑定書1 份在卷可稽，故前開十字弓及槍、彈
    不問屬於犯人與否，均應依刑法第38條第1 項第1 款之規定
    宣告沒收。另經試射之改造子彈3 顆，因試射後所遺留之彈
    頭、彈殼已不具殺傷力，失其為槍砲彈藥刀械管制條例所管
    制之彈藥性質，已非屬違禁物，爰不為沒收之諭知。至扣案
    之弓箭19支，非屬槍砲彈藥刀械管制條例之管制物品，亦非
    不得持有之物，並非屬違禁物，且非供被告犯罪所用之物，
    是本院自無從宣告沒收，併予敘明。
據上論斷，應依刑事訴訟法第299 條第1 項前段，槍砲彈藥刀械
管制條例第8 條第4 項、第12條第4 項、第14條第3 項，刑法第
11條前段、第55條、第42條第2 項、第51條第5 款、第38條第1
項第1 款，罰金罰鍰提高標準條例第2 條，現行法規所定貨幣單
位折算新臺幣條例第2 條，判決如主文。
本案經檢察官甲○○到庭執行職務。
中    華    民    國    95    年    4     月    7     日
                  刑事第十五庭審判長  法  官  唐照明
                                      法  官  呂憲雄
                                      法  官  陳筱蓉
以上正本證明與原本無異。
如不服本判決，應於收受送達後10日內向本院提出上訴書狀。
中    華    民    國    95    年    4     月    7     日
                                      書記官  梁瑜玲
附錄本案論罪科刑法條全文：
槍砲彈藥刀械管制條例第8 條：
未經許可，製造、販賣或運輸鋼筆槍、瓦斯槍、麻醉槍、獵槍、
空氣槍或第四條第一項第一款所定其他可發射金屬或子彈具有殺
傷力之各式槍砲者，處無期徒刑或五年以上有期徒刑，併科新臺
幣一千萬元以下罰金。
未經許可，轉讓、出租或出借前項所列槍枝者，處五年以上有期
徒刑，併科新臺幣一千萬元以下罰金。
意圖供自己或他人犯罪之用，而犯前二項之罪者，處無期徒刑或
七年以上有期徒刑，併科新臺幣一千萬元以下罰金。
未經許可，持有、寄藏或意圖販賣而陳列第一項所列槍砲者，處
三年以上十年以下有期徒刑，併科新臺幣七百萬元以下罰金。
第一項至第三項之未遂犯罰之。
槍砲彈藥刀械管制條例第12條：
未經許可，製造、販賣或運輸子彈者，處一年以上七年以下有期
徒刑，併科新台幣五百萬元以下罰金。
未經許可，轉讓、出租或出借子彈者，處六月以上五年以下有期
徒刑，併科新台幣三百萬元以下罰金。
意圖供自己或他人犯罪之用，而犯前二項之罪者，處三年以上十
年以下有期徒刑，併科新台幣七百萬元以下罰金。
未經許可，持有、寄藏或意圖販賣而陳列子彈者，處五年以下有
期徒刑，併科新台幣三百萬元以下罰金。
第一項至第三項之未遂犯罰之。
槍砲彈藥刀械管制條例第14條
未經許可，製造、販賣或運輸刀械者，處三年以下有期徒刑，併
科新台幣一百萬元以下罰金。
意圖供自己或他人犯罪之用，而犯前項之罪者，處六月以上五年
以下有期徒刑，併科新台幣三百萬元以下罰金。
未經許可，持有或意圖販賣而陳列刀械者，處一年以下有期徒刑
、拘役或新台幣五十萬元以下罰金。
第一 項及第二項之未遂犯罰之。


司法院資訊處製作；財團法人民間司法改革基金會備份。
